【裁判字號】    99,交聲,709
【裁判日期】    990604
【裁判案由】    交管條例聲異
【裁判全文】
臺灣板橋地方法院交通事件裁定         99年度交聲字第709號
原處分機關  交通部公路總局臺北區監理所
異  議  人
即受處分人  乙○○
上列異議人即受處分人因違反道路交通管理處罰條例案件，對於
交通部公路總局臺北區監理所中華民國99年3 月3 日以北監自裁
字第裁40-A02FH5401號所為之處分（原舉發案號：臺北市政府警
察局掌電字第A02FH5401 號），聲明異議，本院裁定如下：
    主  文
異議駁回。
    理  由
一、原處分意旨略以：異議人即受處分人乙○○於民國九十九年
    一月十四日上午八時五十四分許，駕駛車號７４０３－ＱＴ
    號自小客車，行經臺北市○○區○○路與二八０巷口之有燈
    光號誌管制之交岔路口時闖越紅燈違規，為臺北市政府警察
    局北投分局長安派出所員警當場舉發，遂依道路交通管理處
    罰條例第五十三條第一項、第六十三條第一項第三款之規定
    ，裁處罰鍰新臺幣（下同）一千八百元，並記違規點數三點
    。
二、本件異議人則以：伊並未闖紅燈，伊當時係於綠燈時進入路
    口等待左轉，俟對向車流較少時始開始左轉，且當時燈號係
    顯示黃燈，竟遭員警舉發，員警又未提出任何證據佐證違規
    事實，為此聲明異議云云。
三、按圓形紅燈表示禁止通行，不得超越停止線或進入路口，道
    路交通標誌標線號誌設置規則第二百零六條第五款第一目定
    有明文；又按汽車駕駛人，行經有燈光號誌管制之交岔路口
    闖紅燈者，處一千八百元以上五千四百元以下罰鍰，並記違
    規點數三點，道路交通管理處罰條例第五十三條第一項及第
    六十三條第一項第三款亦規定甚明。
四、經查：
  (一)異議人於上揭時間，駕駛７４０３－ＱＴ號自小客車沿臺北
    市○○區○○路由南向北方向行駛，行經大業路與二八０巷
    交岔路口處左轉之事實，為異議人自承不諱，並經證人即本
    案舉發員警甲○○於本院九十九年五月六日訊問時到庭結證
    明確，堪予認定。又異議人通過上開路口時，大業路之交通
    號誌確已為紅燈乙節，另據證人甲○○證述：「（本件舉發
    經過情形？）舉發前當時我是在執行交通違規的舉發勤務，
    並非定點舉發，…，我看到異議人車子是在現場圖右下方，
    …，異議人的車輛當時是靜止的，停在路口壓在停止線上，
    當時南向北的號誌燈是綠燈，我是停在路口等紅燈，後來我
    的行向燈號變成綠燈，二八０巷也有車輛駛入大業路，異議
    人的車輛就直接紅燈左轉，進入大業路二八０巷的巷子，再
    迴轉出來大業路，警方是在大業路北向南的車道上攔停他。
    」、「（異議人左轉的交叉路口，號誌行向如何？）沒有左
    轉專用燈，是三個圓形燈號的那種。」、「（你如何確定異
    議人左轉時，他的行向號誌已經變成紅燈？）因為我的行向
    燈號已經變為綠燈，所以確認異議人的行向號誌是紅燈，而
    且大業路二八０巷的號誌與我當時停等紅綠燈的號誌變換是
    同時的，異議人左轉時，大業路二八０巷已有車輛駛出。」
    等語綦詳，並提出與其所述相符之現場暨行車動線圖一紙附
    卷可參，異議人亦自承：伊當時左轉進大業路二八０巷對面
    的巷子之後，再從旁邊無燈光號誌管制之的路口出來，之後
    於大業路北往南方向為警攔停舉發等情不諱，確與證人甲○
    ○證述之異議人行車路線相符，足認證人甲○○之記憶清晰
    ，證詞信而有徵，且無瑕疵可指，堪予採信。
  (二)再者，交通警察掣單舉發違反道路交通管理處罰條例所列之
    違規事實，本質上為行政處分，係公務員基於職務上之公權
    力，依法就特定之具體事件所為之具公法上效果之單方面行
    政行為，如無形式上顯然之瑕疵可指，基於公務員為公法上
    行為具有公信力之原則，該行政行為當可被推定為真正，其
    據以依法處分之事實認定亦為正確無誤，此與民事訴訟法第
    三百五十五條第二項規定「文書依其程式及意旨得認作公文
    書，推定其為真正」之情形相同。本此公信原則，立法者乃
    賦予行政機關制定違反道路交通事件統一裁罰基準及處理細
    則，使執行勤務員警得當機處分，以達其維護交通秩序、安
    全之行政目的。反之，若謂公務員一切行政行為均需預留證
    據以證其實，則國家行政勢必窒礙難行，準此，刑事訴訟法
    就犯罪證據所列有關之規定與屬於行政秩序罰之交通違規裁
    罰本質不合之部分，自不在準用之列。從而，交通違規行政
    爭訟之舉證責任原理，應非如刑事案件中，必須超越任何合
    理懷疑，始可為有罪判決之嚴格程度，而係應與民事訴訟之
    舉證責任原理相類似，亦即基本上應就行政機關與人民所各
    自主張有利於己之事實，分配其應盡之舉證責任，而非逕予
    準用刑事訴訟上之「無罪推定」原則，此觀諸行政訴訟法第
    一百三十六條規定行政訴訟程序準用民事訴訟法第二百七十
    七條舉證責任分配原則之立法意旨，益彰甚明。況交通違規
    案件之舉發，並非均須以科學儀器取得證據資料為必要，如
    汽車駕駛人闖紅燈、未依規定逕行左轉、不服稽查而逃逸等
    違規行為，多屬瞬間即逝，客觀上實無法期待於違規同時即
    以科學儀器採證，依道路交通管理處罰條例第七條、第七條
    之二規定所揭櫫之意旨，此類案件係委由當場執行取締勤務
    之公務員本其認識及判斷，而為立即之取締行為，以達成維
    持交通秩序之目的。證人甲○○既親眼目睹異議人車輛之違
    規，自得為交通案件之證人，其證詞復經具結程序之擔保，
    與異議人亦無仇恨怨隙，當無胡亂指摘反自陷偽證罪責之理
    ，況異議人復自承：當時為上班時間，車輛較多，伊在路口
    等待左轉，直到路口號誌轉為黃燈，對向車道車輛減速慢行
    後，伊便開始左轉等情在卷，而我國都市社會交通繁忙，上
    下班尖峰時間猶然，黃燈又僅二、三秒隨即轉換，益徵證人
    石政忠證稱：異議人左轉時號誌已為紅燈乙節，應係實情無
    訛，是以證人甲○○雖未當場拍照採證，亦不影響其證詞之
    可信度。異議人復未就有利於己之事實提出證據以供本院審
    酌，是以其空言指摘員警之舉發不實云云，要無可採。
五、綜上所述，異議人於前揭時、地，確有駕駛汽車行經有燈光
    號誌管制之交岔路口闖紅燈之違規，堪予認定。從而原處分
    機關援引首揭規定，對異議人裁處罰鍰二千七百元，並記違
    規點數三點，於法並無違誤，應予維持。本件異議人之異議
    無理由，應予駁回。
據上論斷，應依道路交通管理處罰條例第八十七條第二項，道路
交通案件處理辦法第十九條，裁定如主文。
中    華    民    國    99    年    6     月    4     日
                  交通法庭  法  官  劉元斐
上列正本證明與原本無異。
如不服本裁定，應於裁定送達後五日內敘明抗告理由，向本院提
出抗告狀。
                            書記官  高建華
中    華    民    國    99    年    6     月    4     日

司法院資訊處製作；財團法人民間司法改革基金會備份。
